臺灣高等法院刑事判決
110年度上易字第898號
上  訴  人  
即  被  告  曾國禎



上列上訴人即被告因詐欺案件，不服臺灣新北地方法院109年度
審易字第2656號，中華民國110年3月3日第一審判決（起訴案號
：臺灣新北地方檢察署109年度偵緝字第2486號），提起上訴，
本院判決如下：
    主  文
上訴駁回。
    事  實
一、曾國禎明知自己並無支付意願，竟意圖為自己不法之所有，
    基於詐欺之犯意，於民國108年6月15日20時34分許，駕駛車
    牌號碼0000-00號自用小客車，前往新北市○○區○○路0 段000
    號台灣中油泰山站，佯裝有意付款，向加油站員工表示為車
    輛加油之意思，致員工陷於錯誤，以油槍為該車加入價值新
    臺幣（下同）500元汽油，因而詐得該等汽油，曾國禎旋向
    加油站站長彭建章表示身上未帶錢，但住家在附近，約需10
    分鐘返家取款即會前來付款，並留下聯絡電話0000000000號
    以取信彭建章，彭建章因而同意曾國禎離去取款，詎曾國禎
    駕車離去後，遲未返回付款，經彭建章以上開門號聯繫後亦
    未返回付款，彭建章始知受騙。
二、案經彭建章訴由新北市政府警察局林口分局報告臺灣新北地
    方檢察署檢察官偵查起訴。 
    理  由
壹、程序方面
一、按被告以外之人（包括證人、鑑定人、告訴人、被害人及共
    同被告等）於審判外之陳述雖不符刑事訴訟法第159 條之1
    至之4等4條之規定，而經當事人於審判程序同意作為證據，
    法院審酌該言詞陳述或書面陳述作成時之情況，認為適當者
    ，亦得為證據（第1項）。當事人、代理人或辯護人於法院
    調查證據時，知有第159條第1項不得為證據之情形，而未於
    言詞辯論終結前聲明異議者，視為有前項之同意，刑事訴訟
    法第159條之5定有明文。立法意旨在於傳聞證據未經當事人
    之反對詰問予以核實，原則上先予排除。惟若當事人已放棄
    反對詰問權，於審判程序中表明同意該等傳聞證據可作為證
    據；或於言詞辯論終結前未聲明異議，基於尊重當事人對傳
    聞證據之處分權，及證據資料愈豐富，愈有助於真實發見之
    理念，且強化言詞辯論主義，使訴訟程序得以順暢進行，上
    開傳聞證據亦均具有證據能力。經查，本件以下所引用之供
    述或非供述證據，檢察官對各該證據方法之證據能力，迄至
    言詞辯論終結前均未聲明異議，被告則未到庭，且於上訴狀
    中亦未表明爭執證據能力，本院審酌上開供述證據資料製作
    時之情況，無不當取供及證明力明顯過低之瑕疵，認以之作
    為證據應屬適當，揆諸前開規定，本院認前揭證據資料有證
    據能力。
二、本判決所引用之非供述證據部分，與本案均有關聯性，復無
    證據證明係實施刑事訴訟程序之公務員以不法方式所取得，
    亦無刑事訴訟法第159條之4顯有不可信之情況與不得作為證
    據之情形，且經本院於審理期日依法進行證據之調查、辯論
    ，依刑事訴訟法第158條之4之反面解釋，應有證據能力。
貳、實體方面
一、上揭事實，業據被告曾國禎於原審審理時坦承不諱（原審卷
    第148頁），且有證人即告訴人彭建章、證人即門號0000000
    000號原持用人洪竣佑於警詢中之證述附卷可佐（109年度偵
    字第5995號卷〈下稱偵字卷〉第4至5頁、第7至8頁），並有監
    視器錄影畫面截圖照片8張、台灣中油電子發票證明聯影本1
     張、通聯調閱查詢單、車輛詳細資料報表1 紙在卷可稽（
    偵字卷第11至12頁、第13頁、第14頁、第20頁），被告任意
    性自白核與事實相符，堪信為真實。本案事證明確，被告犯
    行堪以認定，應予依法論科。
二、論罪
  ㈠核被告所為，係犯刑法第339條第1項之詐欺取財罪。
  ㈡被告前1.因施用毒品案件，經臺灣新北地方法院以105年度簡
    字第5082號判決判處有期徒刑3月確定；以105年度簡字第69
    08號判決判處有期徒刑4 月（3罪）確定；以105年度簡字第
    6986號判決判處有期徒刑4月確定；以106年度簡字第3732號
    判決判處有期徒刑2月確定，上開案件，嗣經同法院以106年
    度聲字第3881號裁定應執行有期徒刑1年4月確定，於106 年
    12月20日易科罰金執行完畢。2.又因施用毒品案件，經臺灣
    新北地方法院以106年度簡字第4057號判決判處有期徒刑4月
    確定；以106年度簡字第7569號判決判處有期徒刑5月確定；
    以106年度簡字第6953號判決判處有期徒刑5月確定，上開案
    件，經同法院以107年度聲字第1304號裁定應執行有期徒刑1
    1月確定，於107年6月7日易科罰金執行完畢。3.再因施用毒
    品案件，經臺灣新北地方法院以107年度簡字第1972號判決
    判處有期徒刑5月確定，於107年7月19日易科罰金執行完畢
    ，此有本院被告前案紀錄表1份在卷可稽，被告於受有期徒
    刑執行完畢後，5年以內故意再犯本件有期徒刑以上之罪，
    為累犯。衡以被告前案與本案均屬故意犯罪，且其受前案執
    行完畢後，未逾1年即再犯本案，顯未能從前案執行中獲得
    警惕，刑罰反應能力較薄弱，又本案依被告犯罪情節，並無
    應量處最低法定刑、又無法適用刑法第59條在內減輕規定之
    情形，參照司法院釋字第775號解釋意旨，認應依刑法第47
    條第1項規定加重其刑。
參、駁回上訴之理由
一、原審詳予審理後，認被告係犯刑法第339條第1項之詐欺取財
    罪，依刑法第47條第1項累犯規定加重其刑，審酌被告正值
    青年，智識正常，卻不思循正途獲取財物，竟為圖一己私利
    ，以上開詐術詐取汽油，顯然欠缺尊重他人財產權益之守法
    觀念，亦有害於交易秩序安全之維護，惟念其犯後尚能坦承
    犯行，並與告訴人達成和解，賠償損失，有和解書傳真本及
    原審公務電話紀錄表可佐，態度尚可，並兼衡其犯罪之動機
    、目的、手段、詐得財物之價值非鉅，及其自陳高職肄業之
    智識程度，現在家裡幫忙做工、無須扶養家人之生活狀況等
    一切情狀，量處拘役20日，並就沒收部分說明：被告詐得之
    價值500元之汽油，固屬犯罪所得，且未經扣案，惟被告已
    就本案犯行與告訴人達成和解，並賠償完畢，應已達到沒收
    制度剝奪被告犯罪所得之立法目的，如另沒收被告上揭犯罪
    所得，將使被告承受過度之不利益，顯屬過苛，爰依刑法第
    38條之2第2項之規定不予宣告沒收或追徵。經核其採證認事
    用法均無違誤，量刑亦屬允當，應予維持。
二、被告上訴意旨略以：1.被告於案發當日，因為尚未找到工作
    ，身無分文，連加油錢都沒有，但又需要開車去面試，所以
    去加油500元，並想要回家借錢歸還加油錢，但家人認為被
    告騙他們，不借錢給被告，被告主觀上沒有詐欺的動機，客
    觀上也想歸還這500元加油，只是真的沒錢可以還，不是故
    意犯罪。2.被告雖有多次毒品前科，但僅屬本人自戕行為，
    侵害法益甚微，而被告此次加油500元未付款及離去，實屬
    迫於無奈，且本案判決拘役20日，並非有期徒刑以上之罪，
    不應依刑法第47條第1項規定加重其刑。
三、經查
　㈠被告於上揭時地詐欺取財之事實，業據其於原審審理中坦承
    不諱，並有前開證據為憑，足認被告確有詐欺取財犯行，此
    經詳述如前。被告雖辯稱無詐欺取財之故意，然被告於108
    年6月15日前往加油之際，並未帶錢或信用卡，此為被告於
    偵查中供陳在卷（109年度偵緝字第2486號卷第40頁反面）
    ，已難認被告於加油之際有付款能力及意願，嗣後被告雖有
    留下聯絡電話號碼0000000000號，然該門號為實際持有人洪
    竣佑所遺失，此具證人洪竣佑於警詢中證述明確（偵字卷第
    7至8頁），且告訴人彭建章撥打電話聯絡被告，被告雖曾接
    聽2次，但均未前往付款，其後即未再接聽告訴人來電，此
    據告訴人於警詢中證述明確（偵字卷第4頁反面），若被告
    確有付款意願，僅係一時無法向家人借得款項清償，豈有留
    下他人遺失之電話號碼，且嗣後不僅未主動聯絡告訴人商議
    清償事宜，反而拒聽告訴人來電之理，堪信被告行為時確無
    付款意願，其有詐欺取財之故意，自堪以認定，被告所辯，
    自非可採，難認有理由。㈡按累犯之加重，係因犯罪行為人
    之刑罰反應力薄弱，需再延長其矯正期間，以助其重返社會
    ，並兼顧社會防衛之效果。立法者之所以在原違犯條款所規
    定之處罰外，再以系爭規定一加重本刑之處罰，理由在於行
    為人前因犯罪而經徒刑執行完畢或一部之執行而赦免後，理
    應產生警惕作用，返回社會後能因此自我控管，不再觸犯有
    期徒刑以上之罪。然而行為人卻故意再犯後罪，足見行為人
    有其特別惡性，且前罪之徒刑執行無成效，其對於刑罰之反
    應力顯然薄弱，故認有必要加重後罪本刑至二分之一處罰。
    又刑法第47條第1項規定：「受徒刑之執行完畢，或一部之
    執行而赦免後，5年以內故意再犯有期徒刑以上之罪者，為
    累犯，加重本刑至二分之一。」該條所指「有期徒刑以上之
    罪」，係指法定刑為有期徒刑以上之罪，非指宣告刑為有期
    徒刑，而刑法第339條第1項詐欺取財罪法定刑為「5年以下
    有期徒刑、拘役或科或併科50萬以下罰金」，自屬「有期徒
    刑以上之罪」。查本院審酌被告前曾有構成累犯之施用毒品
    前科紀錄，且前罪之徒刑執行無成效，對於刑罰之反應力顯
    然薄弱，適用上開累犯之規定加重，亦不致生被告所受之刑
    罰超過其所應負擔罪責，導致其人身自由因此遭受過苛之侵
    害，而有不符憲法罪刑相當原則，進而牴觸憲法第23條比例
    原則之情形，參照司法院釋字第775號解釋意旨，原審判決
    依刑法第47條第1項規定加重其刑，核無違誤。被告上訴意
    旨認不應適用累犯規定加重其刑，並無理由。
　㈡綜上，被告上訴為無理由，應予駁回。
肆、被告經本院合法傳喚，無正當之理由不到庭，爰不待其陳述
    ，逕以一造辯論而為判決。
據上論斷，應依刑事訴訟法第368條、第371條，判決如主文。
本案經檢察官林珮菁提起公訴，檢察官李叔芬到庭執行職務。
中　　華　　民　　國　　110 　年　　7 　　月　　29　　日
                  刑事第九庭    審判長法　官  潘翠雪
                                      法　官  陳信旗
                                      法　官  俞秀美
以上正本證明與原本無異。
不得上訴。
                                      書記官  謝崴瀚
中　　華　　民　　國　　110 　年　　7 　　月　　29　　日